臺灣臺南地方法院民事判決　　　　　100年度家訴字第408號
原　　　告　安泰商業銀行股份有限公司
法定代理人　齊百邁
訴訟代理人　陳靜怡
被　　　告　蔡季芸
　　　　　　吳旻陽
上列當事人間請求宣告改用分別財產制事件，本院於民國100年1
2月6日言詞辯論終結，判決如下：
    主      文
被告蔡季芸與被告吳旻陽應改用夫妻分別財產制。
訴訟費用由被告負擔。
    事實及理由
一、本件原告起訴主張略以：被告蔡季芸於民國86年8月22日與
    訴外人郭榮藤向原告申請貸款共新台幣（下同）375萬元與
    107萬元，並簽立借據為證。茲查截至今日止，尚積欠本金
    2,660,173元，及自93年9月14日起至清償日止，按年息8.65
    5％計算之利息，暨按上開利率20％計算之違約金，此有臺
    灣臺南地方法院93年度執字第44816號債權憑證為憑。期間
    迭經原告數次對被告蔡季芸催索，其均置之不理，拒不償還
    上開債務。後原告向本院聲請對被告蔡季芸強制執行，惟經
    執行無效致原告全無受償。被告蔡季芸與被告吳旻陽目前婚
    姻關係仍存在，且渠等並未以契約並向所管轄法院登記夫妻
    財產制，應以法定財產制為其夫妻財產制。是原告爰依民法
    第1011條規定，訴請裁判被告蔡季芸與被告吳旻陽間之夫妻
    財產制改用分別財產制等語。
二、被告部分：
（一）被告蔡季芸辯以：伊也是受害者，伊沒有辦法接受原告請
      求的金額等語。
（二）被告吳旻陽辯以：伊覺得原告請求的金額太多等語。
三、得心證之理由：
（一）按夫妻未以契約訂立夫妻財產制者，除本法另有規定外，
      以法定財產制為其夫妻財產制，民法第1005條定有明文。
      次按債權人對於夫妻一方之財產已為扣押，而未得受清償
      時，法院因債權人之聲請，得宣告改用分別財產制，民法
      第1011條亦規定甚明。而所謂未得受清償，包括全無可扣
      押之物或所扣押之物數量不足及所扣押之財產不足清償該
      為扣押之債權人債權等情形，最高法院89年度臺上字第85
      4號判決可資參照。
（二）經查，原告主張被告蔡季芸積欠其債務，經原告向法院聲
      請對被告蔡季芸所有之財產強制執行扣押，然經執行無效
      果，致原告全無受償，且被告2人婚姻關係現仍存續中，
      被告2人並未約定夫妻財產制，故應以法定財產制為被告2
      人之夫妻財產制之事實，業據原告提出借據影本2件、本
      院94年2月23日南院慶93執意字第44816號債權憑證影本1
      件、財政部臺北市國稅局財產歸屬資料清單影本1件、財
      政部臺北市國稅局97年度綜合所得稅各類所得資料清單影
      本1件、戶籍謄本2件、司法院法人及夫妻查詢系統之查詢
      結果1件等資料為證，本院依上開證據為調查斟酌之結果
      ，認原告主張之上開事實，可信為真實。又被告2人所辯
      均無礙於上開事實之認定。揆諸前開規定，本件原告依民
      法第1011條之規定，訴請宣告被告2人之夫妻財產制應改
      用分別財產制，當屬有據。
（三）綜上所述，本件原告依民法第1011條之規定，訴請宣告被
      告2人之夫妻財產制應改用分別財產制，洵屬有據，應予
      准許。
四、兩造其餘之攻擊或防禦方法及未經援用之證據，經本院斟酌
    後，認為均不足以影響本判決之結果，自無逐一詳予論駁之
    必要，併此敘明。
五、據上論結，本件原告之訴為有理由，依民事訴訟法第78條、
    第85條第1項，判決如主文。
中    華    民    國    100    年    12   月    20    日
                  家事法庭法  官  楊佳祥
以上正本證明與原本無異。
如對本判決上訴，須於判決送達後20日內向本院提出上訴狀，並
應附具繕本並繳納上訴費用。如委任律師提起上訴者，應一併繳
納上訴審裁判費。
中    華    民    國    100    年    12   月    20    日
                          書記官  葉芳如